【裁判字號】    89,上訴,250
【裁判日期】    890509
【裁判案由】    妨害自由等
【裁判全文】
臺灣高等法院臺中分院刑事判決                    八十九年度上訴字第二五○號
    上  訴  人
    即  被  告  己○○
右上訴人，因被告妨害自由等案件，不服臺灣臺中地方法院八十八年度訴字第九五一
號，中華民國八十八年十二月六日第一審判決（起訴案號：臺灣臺中地方法院檢察署
八十八年度偵字第五六九七號），提起上訴，本院判決如左：
    主  文
上訴駁回。
    事  實
一、己○○接受丁○○（經原審判決有期徒刑六月緩刑三年，已確定）之電話請求，
    於民國（下同）八十八年二月二十日十三時三十分許（原審誤為同日十三時許）
    ，在臺中市○區○○街一九三號，處理丁○○對戊○○及甲○○二人之債權問題
    ，己○○因戊○○前於同年二月十三日答應於該日還款卻無法還錢而與之發生激
    烈爭執，己○○竟與丁○○共同基於妨害自由之犯意聯絡，由己○○下令叫丁○○將該處所之鐵門關閉，私行拘禁戊○○及甲○○，限制戊○○及甲○○之行動
    自由，己○○並另行基於傷害之犯意，以拳頭毆打戊○○數下，致使戊○○受有
    頭部外傷、腦震盪及頭部臉部挫傷之傷害，復逼令戊○○另行簽發面額分別為新
    台幣（下同）一萬九千四百元及五萬一千零六十元之本票二張，並向戊○○及甲○○二人恫嚇稱：今天十八時以前未還錢，即剁掉一隻腳，再帶到山上活埋等語
    ，使該二人心生畏懼，致生危害於安全，己○○再令戊○○、甲○○二人須一個
    去籌錢，一個留下當人質，嗣戊○○趁外出籌款之際，因無力籌款乃報警於同日
    十八時許，在上址當場查獲，並扣得本票四紙、產品價本二張及簽帳單二張。
二、案經戊○○、甲○○訴由臺中市警察局第三分局報請臺灣臺中地方法院檢察署檢
    察官偵查起訴。
    理  由
一、訊據上訴人即被告（下稱被告）己○○，對於上開時地傷害戊○○之事實，供承
    不諱，惟矢口否認有與同案被告丁○○共同私行拘禁戊○○及甲○○，並另出言
    恐嚇被害人二人之情事，並辯稱伊與丁○○是朋友關係，當日伊進入後，並未叫
    丁○○拉下鐵門，是戊○○在商談中稱店外面多人圍觀不好看，才叫丁○○拉下
    鐵門，伊已經賠償醫藥費用一萬五千元給戊○○，且未出言恐嚇說晚上六點以前
    未還錢要剁掉一隻腳，並帶到山上活埋，而且是戊○○跪下來求甲○○留下，他
    去籌錢，本票是因戊○○先前簽錯，他自己再重寫云云。惟查：
(一)前揭犯罪事實，業據被告於警訊時供稱「‧‧‧每次都爽約，都沒還錢，我一時
    氣憤才會出手打他臉部，並告知她今天如果不還錢，你自己看著辦」、「我沒有
    毆打甲○○，我對他們講今天如果不還錢，我會把你們載到山上去埋掉」、「我
    是用我的右手毆打戊○○臉部四、五下」云云，並於偵查中供稱「我有說該恐嚇
    話」、「因王女與戊○○一起來，我只是要嚇嚇甲○○」、「是我叫丁○○拉下
    鐵門」等語（參見偵查卷九、十、三九頁），核與同案被告丁○○於警訊時、偵
    查中所供相符，復與被害人戊○○、甲○○於警訊時指訴之情節吻合，且有本票
    四紙、簽帳單二紙、臺中市警察局第三分局勤工派出所八十八年二月二十日臨檢
    現場記錄一紙、宏恩醫院八十八年二月二十日診斷證明書一紙在卷可稽，事證至
    為明確，是被告於原審及本院辯稱係戊○○要丁○○拉下鐵門云云，核係卸責之
    詞，已難採信。
(二)又同案被告丁○○於原審審理時供稱：被告有叫伊拉下鐵門，並一邊叫伊關下鐵
    門，一邊毆打戊○○，且有告知告訴人二人今天六點前未還錢要剁腳並帶到山上
    活埋等語（參見原審卷二四頁），核與丁○○於偵查中所供相符，亦與被害人甲○○於原審指稱：其和戊○○一起到丁○○店中，戊○○和杜女為錢在爭吵，外
    面『沒有人圍觀』，被告為丁○○所找來，是被告叫杜女關門，鐵門一關上即毆
    打戊○○，洪某要其留下，叫戊○○外出籌錢，並對其二人說六點前把錢拿來，
    否則要把其等帶到山上埋掉，戊○○未回來前，也一直這樣恐嚇著，門也一直關
    著等語，及被害人戊○○指稱：伊到丁○○店中，對杜女說錢晚點還，杜女即找
    來被告，被告一來即毆打伊，並叫杜女關上門，外面無人圍觀。本票是被告打伊
    之後再重寫等語相符（參見原審卷十四頁背面、二七頁），益見被告上開偵查中
    之供稱，信而有徵，堪予採信。是被告於原審八十八年十一月二十二日審理時請
    求與同案被告丁○○、告訴人戊○○、甲○○到庭對質，然該三人均曾於原審到
    庭供稱所犯情節與被害經過，有訊問筆錄在卷可稽，被告上開請求，經原審認與
    本件上開事證之認定並無必要，而未對質，附此敘明。
(三)嗣本院依被告之請求，傳喚證人丁○○、丙○○，及被害人甲○○、戊○○出庭
    ，依戊○○於本院八十九年四月十七日所供「丁○○打電話叫被告來」、「被告
    一來就打我，問我說為何不還錢，他還繼續打我，並要丁○○把鐵門拉下來‧‧
    ‧他說我今天若不還錢，要把我手腳剁掉，並要活埋我」、「我籌不到錢，為了
    救甲○○才報警」、「甲○○不能離開」等語，核與其於警訊時、原審所供情節
    仍相符，又證人丁○○同日亦供稱「本票身分證資料寫錯，她沒誠意還錢，我才
    叫己○○過來」等語，此等證詞復為被告所不爭執，是被告辯稱其未有妨害自由
    、恐嚇危害安全犯行云云，礙難採信，而被害人甲○○於警訊時、原審所供亦相
    符，自無再傳喚必要。至於證人即警員丙○○，經傳喚未能出庭，被告且無具體
    待證事實待查明，依上開臨檢現場紀錄及被告警訊筆錄、偵查中之供稱，佐以被
    害人甲○○、戊○○及同案被告丁○○所供內容，可見事證至為明確，自無再傳
    喚必要，均附此敘明。又被告犯罪時間，依兩位被告及兩位被害人之警訊筆錄所
    供時間，參互以觀，應係同日十三時三十分許，原審誤為十三時許，應有誤載，
    併此敘明。從而，被告上開剝奪他人行動自由等犯行，均堪認定。
二、核被告所為，係犯刑法第三百零二條第一項私行拘禁罪及第二百七十七條第一項
    普通傷害罪。且按刑法第三百零二條之妨害自由罪，原包括私禁及以其他非法方
    法剝奪人之行動自由而言，所謂非法方法，當包括強暴脅迫等情事在內（最高法
    院七十四年度台上字第三四○四號判例參照）。本案被告妨害自由及恐嚇安全之
    目的，均係使告訴人二人得以清償債務，是其恐嚇告訴人二人自屬包含於妨害行
    動自由之同一意念之中，縱其所為，合於刑法第三百零五條恐嚇危害安全之情形
    ，仍應視為剝奪行動自由之部分行為，因此公訴人認被告另涉刑法第三百零五條
    恐嚇安全罪嫌云云，容有誤會，附此敘明。被告與丁○○二人對私行拘禁犯行有
    犯意聯絡與行為分擔，應依刑法第二十八條論以私行拘禁之共同正犯。被告己○○等之私行拘禁行為，限制告訴人戊○○、甲○○二人之行動自由，觸犯其二人
    法益，應依刑法第五十五條想像競合犯規定，從一重之私行拘禁罪處斷。又被告
    所犯上開私行拘禁罪與傷害罪間有方法目的之牽連關係，應依刑法第五十五條牽
    連犯規定，從一重之私行拘禁罪處斷。原審經審理之結果，認被告罪證明確，因
    而適用刑法第二十八條、第三百零二條第一項、第二百七十七條第一項、第五十
    五條、罰金罰鍰提高標準條例第一條前段之規定，並審酌被告素行不佳，曾犯懲
    治盜匪條例等案件，現仍因該罪於臺灣高雄監獄服刑中，有臺灣臺中地方法院檢
    察署刑案資料查註記錄表與被告全國前案記錄表各一份在卷為憑，假釋中犯罪，
    犯後仍不知悔悟猶飾詞狡辯圖脫罪責，僅為七萬餘元債權即對告訴人為上開犯行
    ，犯罪所生惡害不淺，惟被告對傷害行為已有所賠償等一切情狀，量處有期徒刑
    八月，並說明扣案之本票四張、產品價本二張及簽帳單二張，為同案被告丁○○
    所有，係其對告訴人之債權憑證，爰不另為沒收之諭知。其認事用法，經核尚無
    不合，量刑亦屬允當。被告以上開陳詞為由，提起上訴，任意指摘原判決不當，
    自為無理由，其上訴應予駁回。
據上論斷，應依刑事訴訟法第三百六十八條，判決如主文。
本案經檢察官乙○○到庭執行職務
中      華      民      國    八十九     年      五       月     九     日
                                  臺灣高等法院臺中分院刑事第二庭
                                        審判長法  官  羅  禮  政
                                              法  官  陳  欣  安
        法  官  蔡  聰  明
右正本證明與原本無異。
如不服本判決應於收受送達後十日內向本院提出上訴書狀，其未敘述上訴之理由者並
得於提起上訴後十日內向本院補提理由書（均須按他造當事人之人數附繕本）。
                                              書記官    瑞  芳
中      華      民      國    八十九     年      五       月    十一    日
附錄：本案論罪科刑法條全文
刑法第三百零二條：
私行拘禁或以其他非法方法，剝奪人之行動自由者，處五年以下有期徒刑、拘役或三
百元以下罰金。
因而致人於死者，處無期徒刑或七年以上有期徒刑，致重傷者，處三年以上十年以下
有期徒刑。
第一項之未遂犯罰之。
                                                                        Ｑ


司法院資訊處製作；財團法人民間司法改革基金會備份。
